【裁判字號】    98,易,356
【裁判日期】    990107
【裁判案由】    偽造特種文書等
【裁判全文】
臺灣臺東地方法院刑事判決               98年度易字第356號
公  訴  人  臺灣臺東地方法院檢察署檢察官
被      告  乙○○
                    （另案於臺灣泰源技能訓練所執行中）
上列被告因偽造文書等案件，經檢察官提起公訴（98年度偵字第
2123號），被告於準備程序中為有罪之陳述，經本院合議庭裁定
由受命法官獨任進行簡式審判程序，判決如下：
    主    文
乙○○意圖為自己不法之所有，而侵占離本人持有之物，處罰金
新臺幣參仟元，如易服勞役，以新臺幣壹仟元折算壹日；又共同
行使變造特種文書，足以生損害於公眾及他人，累犯，處有期徒
刑參月，如易科罰金，以新臺幣壹仟元折算壹日；未扣案變造之
汽車駕駛執照上「張馨方」照片壹張沒收之。
    犯罪事實
一、乙○○前因竊盜案件，於民國92年1月23日，經臺灣嘉義地
    方法院以91年度易字第659號判決判處有期徒刑7月，嗣經上
    訴至臺灣高等法院臺南分院，經該院於92年5月6日以92年度
    上易字第172號判決撤銷原判決，改判處有期徒刑1年10月確
    定；又因竊盜案件，經臺灣嘉義地方法院以92年度簡字第13
    05號判決判處有期徒刑5月，後經檢察官提起上訴，由同法
    院於93年1月30日以92年度簡上字第181號判決撤銷原判決，
    改判處有期徒刑1年6月確定；上開兩案接續執行，而於95
    年11月13日縮短刑期執行完畢。詎其仍不知悔改，於96年5
    、6月間某日，在嘉義縣嘉義市○○路火車站附近拾獲丙○
    ○所有之駕駛執照，竟意圖為自己不法之所有，將之侵占入
    己。復與張馨方（業經臺灣苗栗地方法院以98年度苗簡字第
    859號判決判處罪刑確定）共同基於行使變造特種文書之犯
    意聯絡，於同年7、8月間某日，張馨方在其位於嘉義縣嘉義
    市○○路608號8樓24室之住處內提供自己照片給乙○○，乙
    ○○乃於其位於嘉義縣嘉義市○○路183樓住處內，以將該
    駕駛執照上丙○○之照片取下換貼成張馨方照片之方式變造
    上開汽車駕駛執照，並於同年9月間某日在張馨方上址住處
    ，將該駕駛執照交予張馨方收執。後張馨方於97年11月20日
    10時25分許，駕駛車牌號碼0760-RZ號自用小客車行經苗栗
    縣苗栗市○○路與為公路561巷交岔路口時，因交通違規為
    警攔檢，遂出示上開駕駛執照而行使之，足以生損害於丙○
    ○及監理機關對於汽車駕駛執照管理之正確性。嗣經丙○○
    向該管監理站申訴其證件遭人冒用，再依張馨方當時所駕車
    輛循線查悉上情。
二、案經苗栗縣警察局移送臺灣苗栗地方法院檢察署檢察官呈請
    臺灣高等法院檢察署檢察長令轉臺灣臺東地方法院檢察署檢
    察官偵查起訴。
    理    由
壹、程序事項
    被告乙○○所犯者非為死刑、無期徒刑、最輕本刑為3年以
    上有期徒刑之罪或高等法院管轄第一審案件，其於準備程序
    進行中，先就被訴事實為有罪之陳述，經告知其簡式審判程
    序之旨，並聽取公訴人、被告之意見後，本院合議庭依刑事
    訴訟法第273條之1第1項之規定，裁定由受命法官獨任以簡
    式審判程序進行本案之審理。
貳、實體事項
一、上開犯罪事實，業據被告乙○○坦承不諱，核與證人即被害
    人丙○○、證人許新正於警詢時之陳述，及另案被告即共同
    正犯張馨方於偵查中之供述相符，並有現場照片5張、苗栗
    縣警察局違反道路交通管理事件通知單1紙附卷可按；此外
    ，另案被告張馨方亦因同一偽造文書等案件，於98年11月30
    日經臺灣苗栗地方法院以98年度苗簡字第859號判決判處拘
    役50日、應執行有期徒刑5月確定，有上開判決書及臺灣高
    等法院被告前案紀錄表1份在卷可稽，足認被告之自白與事
    實相符，堪以採信。本案事證明確，被告犯行堪可認定，應
    依法論科。
二、按刑法第212條之文書，雖為私文書或公文書之一種，但偽
    造此種文書，多屬於為謀生及一時便利起見，其情節較輕，
    故同法於第210條及第211條外，為特設專條科以較輕之刑，
    依特別規定優於普通規定之原則，殊無適用同法第210條或
    第212條，而論以偽造私文書或公文書罪之餘地（最高法院
    43年臺上字第875號判例意旨足資參照）。又按刑法上之變
    造文書，祇需在原有存在之文書上，不變更其文書之本質，
    而就文書之內容有所增刪、更改，足生損害於公眾或他人，
    即屬當之；所稱足以生損害於公眾或他人，祇以有損害之虞
    即為已足，不以實生損害為必要，且此項損害，亦不以具經
    濟價值為限（最高法院80年度臺上字第4141號判決意旨可資
    參照）。是被告將被害人遺失之汽車駕駛執照侵占入己，並
    將該駕駛執照上之照片置換成另案被告張馨方之照片，提供
    另案被告張馨方行使，核其所為，係犯刑法第337條侵占遺
    失物及同法第216、第212條行使變造特種文書罪。公訴人認
    被告就變造特種文書部分，係涉犯刑法第212條偽造特種文
    書罪嫌，揆諸上開說明，即有未合，惟因二者基本社會事實
    同一，爰依法變更起訴法條。被告變造特種文書之前階行為
    ，應為其後之行使行為所吸收，不另論罪。其與張馨方就行
    使變造特種文書罪部分，有犯意聯絡及行為分擔，為共同正
    犯。被告所犯上開二罪，犯意各別，行為互殊，應予分論併
    罰。又被告就行使變造特種文書罪部分，有如事實欄所載之
    論罪科刑執行情形，此有臺灣高等法院被告前案紀錄表1份
    附卷可考，其於有期徒刑執行完畢後，5年以內故意再犯本
    案有期徒刑以上之罪，為累犯，應依刑法第47條第1項之規
    定加重其刑。爰審酌被告拾得被害人遺失之汽車駕駛執照後
    ，未繳交警察機關，反而予以侵占入己，所為已非可取，事
    後竟然加以變造，並提供他人行使，足生損害於被害人及監
    理機關對於汽車駕駛執照管理之正確性，其所為自應予非難
    ，惟衡酌其於犯後坦承犯行態度尚可，且其犯罪動機並非出
    於牟利，及犯罪手段、所生危害、智識程度、家庭狀況等一
    切情狀，各量處如主文所示之刑，並分別諭知易服勞役及易
    科罰金之折算標準。
三、按共同正犯因相互利用他方之行為，以遂行其犯意之實現，
    本於責任共同原則，雖其他共同正犯所有供犯罪所用之物，
    亦應於其本身所處主刑之後，併為沒收諭知（最高法院90年
    度台上字第5478號判決參照）。查未扣案變造之丙○○汽車
    駕駛執照上之張馨方相片1張，係共同正犯張馨方所有，供
    本件犯罪所用之物，依據上開說明，亦應依刑法第38條第1
    項第2款規定，於被告所處主刑後併為沒收之諭知。
據上論斷，依刑事訴訟法第273 條之1 第1 項、第299 條第1 項
前段、第300條，刑法第28條、第216條、第212條、第337條、第
41條第1項前段、第42條第3項前段、第47條第1項、第38條第1項
第2款，刑法施行法第1條之1第1項、第2項前段，判決如主文。
本案經檢察官甲○○到庭執行職務。
中    華    民    國    99    年    1     月     7    日
                  刑事第三庭  法  官  陳鈺雯
以上正本證明與原本無異。
如不服本判決應於收受送達後10日內向本院提出上訴書狀，並應
敘述具體理由；其未敘述上訴理由者，應於上訴期間屆滿後20日
內向本院補提理由書（均須按他造當事人之人數附繕本）。「切
勿逕送上級法院」。告訴人或被害人對於本判決如有不服，請書
具不服之理由狀，請求檢察官上訴者，其上訴期間之計算係以檢
察官收受判決正本之日期為準。
                              書記官  廖丁逸
中    華    民    國    99    年    1     月    7     日
附錄論罪科刑法條
刑法第212條
偽造、變造護照、旅券、免許證、特許證及關於品行、能力服務
或其他相類之證書、介紹書，足以生損害於公眾或他人者，處1
年以下有期徒刑、拘役或 3 百元以下罰金。
刑法第337條
意圖為自己或第三人不法之所有，而侵占遺失物、漂流物或其他
離本人所持有之物者，處5百元以下罰金。


司法院資訊處製作；財團法人民間司法改革基金會備份。
